臺灣高等法院臺中分院刑事判決
111年度上易字第151號
上  訴  人  
即  被  告  張劉阿麥
上列上訴人因毀棄損壞案件，不服臺灣臺中地方法院110年度易
字第346號中華民國111年1月12日第一審判決（起訴案號：臺灣
臺中地方檢察署109年度偵字第38086號），提起上訴，本院判決
如下：
    主    文
上訴駁回。
    犯罪事實
一、張劉阿麥與其姪子張○○雖同住於臺中市○○區○○路0號，但因
    家中土地問題，素有嫌隙。於民國109年9月20日下午5時59
    分許，張劉阿麥竟基於損壞他人物品之犯意，手持鐮刀，前
    往上址旁之空地，將空地上屬張○○所有而以帆布材質搭建之
    停車棚割損，導致該停車棚喪失保護遮蔽之可用性，已達損
    壞之程度，足以生損害於張○○。嗣張○○於同日晚間9時許返
    家後，發現上開停車棚遭到毀損，乃調閱自行安裝之監視錄
    影畫面逐一過濾，察知張劉阿麥涉有前揭犯行，遂報警處理
    ，始為警查悉上情。
二、案經張○○訴由臺中市政府警察局豐原分局報告臺灣臺中地方
    檢察署檢察官偵查起訴。
    理    由
壹、證據能力取捨之意見：
一、按被告以外之人於審判外之陳述，雖不符刑事訴訟法第159
    條之1至第159條之4之規定，然經當事人於審判程序同意作
    為證據，法院審酌該言詞陳述作成時之情況，認為適當者，
    亦得為證據；當事人、代理人或辯護人於法院調查證據時，
    知有刑事訴訟法第159條第1項不得為證據之情形，而未於言
    詞辯論終結前聲明異議者，視為有前項之同意，刑事訴訟法
    第159條之5定有明文。而刑事訴訟法第159條之5立法意旨，
    在於確認當事人對於傳聞證據有處分權，得放棄反對詰問權
    ，同意或擬制同意傳聞證據可作為證據，屬於證據傳聞性之
    解除行為，如法院認為適當，不論該傳聞證據是否具備刑事
    訴訟法第159條之1至第159條之4所定情形，均容許作為證據
    ，不以未具備刑事訴訟法第159條之1至第159條之4所定情形
    為前提。此揆諸「若當事人於審判程序表明同意該等傳聞證
    據可作為證據，基於證據資料愈豐富，愈有助於真實發見之
    理念，此時，法院自可承認該傳聞證據之證據能力」立法意
    旨，係採擴大適用之立場。蓋不論是否第159條之1至第159
    條之4所定情形，抑當事人之同意，均係傳聞之例外，俱得
    為證據，僅因我國尚非採澈底之當事人進行主義，故而附加
    「適當性」之限制而已，可知其適用並不以「不符前四條之
    規定」為要件。惟如符合第159條之1第1項規定之要件而已
    得為證據者，不宜贅依第159條之5之規定認定有證據能力(
    最高法院104年度第3次刑事庭會議決議參照）。本案下列所
    引用被告以外之人於審判外陳述，並無符合刑事訴訟法第15
    9條之1第1項規定之情形，且公訴人、上訴人即被告張劉阿
    麥（下稱被告）於本院依法調查上開證據之過程中，均已明
    瞭其內容而足以判斷有無刑事訴訟法第159條第1項不得為證
    據之情事，惟並未於言詞辯論終結前聲明異議（被告僅就證
    人即告訴人張○○之證詞質疑其證明力，認為不足以證明其涉
    有損壞他人物品犯行）。本院審酌上開陳述作成時之情況，
    並無違法取證之瑕疵，認以之作為證據為適當，揆諸上開規
    定，應具有證據能力。
二、復按刑事訴訟法第159條至第159條之5有關傳聞法則之規定
    ，乃對於被告以外之人於審判外之言詞或書面陳述所為之規
    範；至非供述證據之物證，或以科學、機械之方式，對於當
    時狀況所為忠實且正確之記錄，性質上並非供述證據，應無
    傳聞法則規定之適用，如該非供述證據非出於違法取得，並
    已依法踐行調查程序，即不能謂其無證據能力。本案下引之
    其他非供述證據，均與本案待證事實具有關聯性，公訴人、
    被告皆不爭執其證據能力（被告僅爭執其證明力），且無證
    據證明有何偽造、變造或公務員違法取得之情事，復經本院
    依法踐行調查證據程序，自得作為證據，而有證據能力。
貳、實體認定之依據：　
一、訊據被告固坦承其與告訴人張○○同住在臺中市○○區○○路0號
    ，且於109年9月20日下午5時59分許，其有手持鐮刀在停車
    棚附近之事實，惟矢口否認有何損壞他人物品犯行，其於本
    院辯稱：我拿鐮刀只是為了要割香茅，並沒有拿去割告訴人
    張○○之帆布材質停車棚，而且本件也沒有拍到我割帆布的照
    片等語。
二、惟查：
（一）被告與告訴人張○○同住在臺中市○○區○○路0號，且被告於1
      09年9月20日下午5時55分許，曾手持鐮刀在上址旁空地之
      停車棚附近走動，而該處帆布材質之停車棚則遭受割損而
      喪失可用性等情，業據證人即告訴人張○○於警詢及偵訊時
      指證明確（詳參偵字卷第25至27、76至78頁），核與證人
      即受理報案之警員馬○○於原審審理時證述其過濾監視錄影
      畫面經過情形相符（詳參原審卷第192至195頁），並有員
      警職務報告、監視器錄影畫面截圖、現場照片附卷可稽（
      詳參偵字卷第23、39至49、51至53、85至105頁），及原
      審於110年9月6日當庭勘驗監視錄影畫面所製作之筆錄在
      卷可佐（詳參原審卷第157至158頁），而被告對其當時手
      持鐮刀在該處走動一事亦無異詞。此部分之事實堪以認定
      ，先予敘明。
（二）而依證人即告訴人張○○於警詢及偵訊時證稱：我在109年9
      月20日晚上9時許返家停車時，發現停車棚遭人劃破，經
      確認當日監視器後，發現被告於該日下午曾持鐮刀走至停
      車棚位置等語（詳參偵字卷第25至27、76至78頁）；對照
      證人馬○○於原審審理時證稱：告訴人張○○到派出所報案時
      ，有提供他們住家外的監視器畫面，我也有去現場看，當
      時告訴人張○○所指出遭毀損的車庫，就在畫面中香蕉葉後
      面的位置，且在當日下午5時至6時之時段，監視器畫面只
      有被告1人手持鐮刀在該處徘徊等語（詳參原審卷第192至
      195頁），及卷附現場照片中，帆布材質停車棚明顯遭人
      以垂直角度劃破受損（詳參偵字卷第53頁），堪認告訴人
      張○○係於案發當日晚間返家後，發現帆布材質之停車棚遭
      人劃破，旋即調閱住家外之監視器查看並報警處理，而經
      員警過濾案發時間前後之監視錄影畫面，僅發現被告1人
      手持鐮刀走至其上開停車棚處，且該處停車棚確實遭人以
      垂直角度劃破受損，參以帆布材質之厚實緊密程度，應可
      推知係使用銳器刻意為之，方能有此破損痕跡。準此以言
      ，證人即告訴人張○○上開指訴應非子虛，堪可採信。
（三）再依原審於110年9月6日當庭勘驗監視錄影畫面光碟結果
      ：「於17時58分14秒時，被告的頭頂出現在2支電線桿中
      間及路牌下方，從停車棚左側、香蕉樹後方走出來，被告
      右手持鐮刀，走到路邊彎下腰拉起地上雜草後丟掉，之後
      背對著馬路、站在路邊轉頭觀望四周。於17時58分59秒時
      ，被告轉身往停車棚所在的空地走過去，進入空地時，轉
      頭往右看了一下，繼續往前走。於17時59分7秒時，被告
      背對鏡頭，出現在路牌下方，從停車棚左側往右走過去，
      之後就被電線桿及香蕉樹所遮蔽，無法看見其身影。於17
      時59分40秒時，被告側身出現在路牌下方，從停車棚左側
      走出來，走向馬路」，及「於17時59分4秒（即影片3分49
      秒）時，被告右手持鐮刀往停車棚所在方向走過去，走到
      停車棚左側。於17時59分9秒時，被告被電線桿及香蕉樹
      所遮蔽，無法看見其身影。於17時59分39秒時，被告從停
      車棚左側走出來，走出畫面外」，均經記明筆錄在卷可憑
      （詳參原審卷第157至158頁）。由此觀之，被告先係轉頭
      四下觀望後，始手持鐮刀朝停車棚方向走去，此與一般損
      壞他人物品之犯罪行為人，基於遮掩犯行、避人耳目之目
      的，而在行為前左顧右盼以查看有無他人目睹犯行之行為
      反應，實屬如出一轍，更足佐憑證人即告訴人張○○前揭指
      訴之真實性。
（四）至於被告雖辯稱自己當天手持鐮刀是要割香茅，並無劃破
      告訴人張○○之停車棚等語；惟依員警馬○○所拍攝之現場照
      片（詳參偵字卷第51頁），及被告於原審所提出之現場照
      片（詳參原審卷第161頁），該停車棚與被告所種植之農
      作物間，係可供停放1部自用小客車之水泥地，該處並無
      任何香蕉葉、蓮蕉葉、香茅等植栽作物，被告已無手持鐮
      刀在停車棚附近空地徘徊之理。是其所辯當時只是持鐮刀
      割香茅之說詞，並無所據，不足採信。加以被告於110年1
      月20日接受檢察官偵訊時，經當庭提示卷附監視錄影畫面
      截圖供被告辨認，被告先係辯稱：「照片中的人不是我啦
      」，檢察官再次追問：「妳堅持照片中的人不是妳？」，
      被告仍辯稱：「就不是啦，有錢判生沒有錢判死喔」，均
      一再否認截圖中之人影即為其本人。嗣因被告在應答時透
      露：「我只是拿鐮刀割蓮蕉」一詞，檢察官乃出言質疑：
      「妳不是說照片中的人不是妳？」，被告至此才表示：「
      是我啊，但是我只有割蓮蕉，就沒有割帆布車庫」等語（
      詳參偵字卷第76頁），堪認被告於初次偵訊時，猶以監視
      器影像截圖所攝得之影像與己無涉為由，冀圖藉詞脫免罪
      責，待其說詞遭檢察官當場質疑識破，始倉皇改口而以前
      揭情詞置辯，益徵被告臨訟杜撰、畏罪心虛之情，已難盡
      信其上開所辯屬實。
（五）按所謂補強證據，並非以證明犯罪構成要件之全部事實為
      必要，倘其得以佐證陳述者指述之犯罪非屬虛構，能予保
      障所指述事實之真實性，即已充分。又得據以佐證者，雖
      非直接可以推斷該被告所實行之犯罪，但以此項證據與陳
      述者之指述為綜合判斷，若足以認定犯罪事實者，仍不得
      謂其非屬補強證據。是所謂補強證據，不問其為直接證據
      、間接證據，或係間接事實之本身即情況證據，均得為補
      強證據之資料（最高法院108年度台上字第4359號刑事判
      決參照）。上述監視錄影畫面所呈現之影像，固僅及於被
      告手持鐮刀朝告訴人張○○停車棚方向走去並逗留相當時間
      ，而未直接攝得被告如何劃破帆布而損壞停車棚之完整過
      程，然對照證人馬○○所述其在過濾監視錄影畫面之過程中
      ，僅見被告1人手持鐮刀出現在案發現場，此外別無他人
      持刀出入該處，而被告所辯僅係持刀割除農作物之辯解又
      非可採，此一間接證據已足佐證告訴人張○○指訴屬實，而
      作為本案之補強證據。被告再以監視錄影畫面並未拍到其
      持刀毀壞停車棚之過程，據以否定其證明力，恐有誤會，
      亦非可取。　　　　
三、綜上所陳，被告前揭所辯各節均有未洽，不足為採。本案事
    證已臻明確，被告損壞他人物品犯行堪以認定，應予論罪科
    刑。
參、論罪科刑：
一、按刑法第354 條之毀損罪，係對於文書、建築物、礦坑或船
    艦以外之他人之物，有毀棄、損壞或致令不堪用之任一行為
    ，且足以生損害於公眾或他人，即足成罪。所謂「毀棄」係
    指毀滅或拋棄，使物之本體或其效用全部喪失；「損壞」乃
    指損害或破壞，使物之性質、外形及其特定目的之可用性一
    部喪失之意；「致令不堪用」則指以毀棄、損壞以外之方法
    ，雖未毀損原物之外形或物理存在，但使物喪失其特定目的
    之全部效用者而言。又「足以生損害於公眾或他人」，則以
    有損害之虞為已足，並不以實際發生損害為必要（最高法院
    109年度台上字第1861號刑事判決參照）。
二、查被告張劉阿麥手持鐮刀以垂直方向劃破告訴人張○○停車棚
    之帆布，已足使該停車棚喪失保護遮蔽之可用性，而足以生
    損害於告訴人張○○，至為明灼。核被告所為，係犯刑法第35
    4條之損壞他人物品罪。
肆、維持原判決之理由：
一、原審審理結果，認為被告涉犯損壞他人物品罪之事證明確，
    適用刑法第354條、第41條第1 項前段、刑法施行法第1條之
    1第1項等規定，並以行為人之責任為基礎，審酌被告恣意損
    壞告訴人張○○之停車棚，致他人財產受損，顯欠缺對於他人
    財產權應予尊重之觀念，所為殊不足取，兼衡被告之素行、
    目的、動機、犯後態度不佳、告訴人張○○所受財產損害程度
    不重之情形，暨被告自陳國小肄業之智識程度、目前務農、
    收入不固定、日薪約新臺幣1000元等家庭經濟及生活狀況等
    一切情狀，量處拘役20日，併諭知易科罰金之折算標準。另
    就沒收部分，說明被告於上開損壞他人物品犯行所用之鐮刀
    ，未經扣案，又鐮刀於務農人家尚屬尋常物品，亦非違禁物
    ，倘予沒收，實無助達成犯罪預防之目的，就本案而言尚不
    具刑法上之重要性，依刑法第38條之2第2項不予宣告沒收。
    經核原審業已詳予說明認定被告犯罪所憑證據及論述理由，
    所為認事用法均無違誤，量刑亦屬妥適。
二、被告上訴意旨略以：被告於案發當時係手持鐮刀在割芒草，
    勘驗光碟結果仍無法直接證明被告有毀損之行為，原判決僅
    以被告手持鐮刀即認為該當於毀損罪，尚屬草率；且該停車
    棚為帆布材質，其遭毀損是否確為鐮刀所致，原判決並未查
    明，亦有違誤等語。
三、惟查：被告辯稱當時手持鐮刀只是要割農作物等情如何不足
    採信，及依現存證據資料如何足以判斷被告確有公訴意旨所
    述之毀壞他人物品犯行，均經本院逐一論述指駁如前，茲不
    贅述。且前揭遭受毀損之停車棚係以帆布材質製成，堪稱厚
    實緊密，如非以刀具等銳器刻意為之，實難在帆布上造成如
    卷附現場照片所示單一垂直之割痕。本案經受理報案警員馬
    ○○詳加過濾案發當時之監視錄影畫面，發現僅有被告1人手
    持鐮刀在該處停車棚附近徘徊，此外別無其他疑犯出入該處
    ，已如前述。原審本於證據裁判主義之精神，依憑證據認定
    被告涉犯前述毀壞他人物品罪，其認事用法並無違誤。被告
    仍執陳詞否認犯罪，實屬無據，不足為採，所提上訴並無理
    由，應予駁回。
據上論結，應依刑事訴訟法第368條，判決如主文。
本案經檢察官張良旭提起公訴，檢察官謝耀德到庭執行職務。
中　　華　　民　　國　　111 　年　　4 　　月　　19　　日
          刑事第十二庭    審判長法　官  張  國  忠
   　　　     　　　　　　　    法　官  陳      葳   
 　　　　　　　　      　　　　 法　官  高  文  崇
以上正本證明與原本無異。
不得上訴。
 　　　　　　　　　　　         書記官  施  耀  婷   

中　　華　　民　　國　　111 　年　　4 　　月　　19　　日